【裁判字號】    95,訴,551
【裁判日期】    951121
【裁判案由】    返還消費借貸款
【裁判全文】
臺灣新竹地方法院民事判決               95年度訴字第551號
原      告  花蓮區中小企業銀行股份有限公司
法定代理人  丁○○
訴訟代理人  丙○○
            乙○
被      告  戊○○
上列當事人間，請求返還消費借貸款事件，本院於民國95年11月
7日言詞辯論終結，判決如下：
    主      文
被告應給付原告新臺幣壹佰拾壹萬捌仟佰伍拾肆元，及自民
國九十五年一月十一日起至清償日止，按年息百分之十二點八八
計算之利息，暨自民國九十五年二月十二日起至清償日止，逾期
六個月以內者，按上開利率百分之十，超過六個月者，按上開利
率百分之二十計算之違約金。
訴訟費用由被告負擔。
本判決於原告以新臺幣肆拾萬玖仟肆佰伍拾壹元為被告供擔保
後得假執行。
    事實及理由
一、事實摘要：
(一)、原告主張：訴外人慶璣有限公司（下稱慶璣公司）邀同被告
    及案外人己○○、甲○○為連帶保證人，於民國92年12月11
    日與原告簽立借款契約及授信約定書，向原告借款新臺幣（
    下同）2,000,000元，借款期間自92年12月11日起至97年12
    月11日止，約定以1個月為1期，共分60期，按期平均攤還本
    息，利息按年息百分之12.88固定計算，如有一期未依約支
    付本息，視為全部到期，並自逾期之日起，逾期6個月以內
    者，按上開利率百分之10，超過6個月者，按上開利率百分
    之20計算違約金，被告及訴外人己○○、甲○○既為連帶保
    證人，亦應負連帶清償責任。詎訴外人慶璣公司自95年1月
    10 日起，即未依約繳納本息，依約定條款之規定，即喪失
    期限利益，應將所欠借款全數一次清償，訴外人慶璣公司為
    上開借款之債務人，而被告及訴外人己○○、甲○○則為上
    開借款之連帶保證人，自應就上開借款債務負連帶清償之責
    任，惟屢經催討仍置之不理，爰依消費借貸及連帶保證之法
    律關係提起本訴訟，並聲明：(1)被告應給付原告如主文第1
    項所示之金額、利息及違約金；(2)願供擔保請准宣告假執行
    等語。
(二)、被告則以：借款人慶璣公司已經倒閉，伊是連帶保證人，願
    意償還，希望可以和原告商談分期還款條件等語置辯。
二、程序部分：
(一)、本件原告原係向本院聲請核發支付命令，惟被告業於法定期
    間內提出異議，依據民事訴訟法第521條第2項規定，即應以
    原支付命令之聲請視為起訴。
(二)、按被告不抗辯法院無管轄權，而為本案之言詞辯論者，以其
    法院為有管轄權之法院，民事訴訟法第25條定有明文。查
    本件兩造間之授信約定書第13條約定：「本約定書有關一切
    債務以貴行桃園分行所在地為履行地。立約人如因本約定書
    一切債務與貴行涉訟時，雙方合意以該履行地所在之地方法
    院為第一審管轄法院。但不排除消費者保護法第四十七條或
    民事訴訟法第四三六條之九小額訴訟管轄法院之適用。」，
    足認兩造間顯有合意定臺灣桃園地方法院作為管轄法院之情
    ，故依民事訴訟法第24條規定，本院本無管轄權，惟因被告
    不抗辯本院無管轄權，而為本案之言詞辯論，揆諸首開法條
    規定意旨，應認本院有管轄權。
(三)、原告於起訴時，原係列慶璣公司、己○○、甲○○及蔡德建
    為共同被告，嗣於訴訟中撤回對慶璣公司、己○○、甲○○
    之訴訟，因慶璣公司、己○○、甲○○並未於期日到場，於
    原告撤回前，其亦未為本案之言詞辯論，依民事訴訟法第26
    2條第1項但書之規定，原告所為對慶璣公司、己○○、甲○
    ○訴訟之撤回，毋須得到慶璣公司、己○○、甲○○之同意
    ，是原告對慶璣公司、己○○、甲○○訴之撤回，應予准許
    。
(四)、末按不變更訴訟標的，而補充或更正事實上或法律上之陳述
    者，非為訴之變更或追加，民事訴訟法第256條定有明文。
    查本件原告起訴時係請求被告及訴外人慶璣公司、己○○、
    甲○○應連帶給付原告1,318,354元、及自95年1月11日起至
    清償日止，按年息百分之12.88計算之利息，暨自95年2月12
    日起至清償日止，逾期6個月以內者，按上開利率百分之10
    ，超過6個月者，按上開利率百分之20計算之違約金。嗣於9
    5年11月7日言詞辯論時當庭更正為如主文第1項所示，核屬
    更正法律上之陳述，在不變更請求權基礎下，非為訴之變更
    ，自予准許。
三、實體部分：
(一)、本件原告主張之前開事實，已據其提出借款契約及授信約定
    書及放款戶授信明細表各1份及放款（單筆授信）攤還及收
    息紀錄查詢單2份等件為證，核屬相符，被告對此亦未爭執
    ，則原告主張之事實，自堪信為真實。
(二)、按稱消費借貸者，謂當事人一方移轉金錢或其他代替物之所
    有權於他方，而約定他方以種類、品質、數量相同之物返還
    之契約，民法第474條第1項定有明文；又按保證債務之所謂
    連帶，係指保證人與主債務人負同一債務，對於債權人各負
    全部給付之責任者而言，此就民法第272條第1項規定連帶債
    務之文義參照觀之甚明，最高法院45年臺上字第1426號著有
    判例可資參照。本件訴外人慶璣公司既為系爭債務之債務人
    ，被告及訴外人己○○、甲○○為其連帶保證人，自應就其
    保證債務負全部給付之責。
(三)、從而，原告依消費借貸及連帶保證之法律關係，訴請被告給
    付如主文第1項所示之金額、利息及違約金，即無不合，應
    予准許。又原告陳明願供擔保聲請宣告假執行，核無不合，
    爰酌定相當擔保金額，准予宣告假執行。
五、結論：本件原告之訴為有理由，依民事訴訟法第78條，判決
    如主文。
中    華    民    國    95    年    11    月    21    日
                  民事第一庭    法  官   蔡欣怡
以上正本係照原本做成。
如對本判決上訴，須於判決送達後20日內向本院提出上訴狀。
                                書記官  王恬如
中    華    民    國    95    年    11    月    21    日


司法院資訊處製作；財團法人民間司法改革基金會備份。
